臺灣高等法院刑事判決　　　　　　　　 94年度上易字第802號
上　訴　人
即　被　告　林榮
上列上訴人因妨害公務案件，不服臺灣臺北地方法院94年度易字
第25號，中華民國94年 4月20日第一審判決（起訴案號：臺灣臺
北地方法院檢察署九十三年度偵字第二一二六三號）提起上訴，
本院判決如下：
    主  文
上訴駁回。
    事實及理由
一、本案經本院審理結果，認第一審以上訴人即被告林榮犯刑
    法第一百三十五條第一項之對於公務員依法執行職務時施強
    暴罪，判處有期徒刑七月，認事用法及量刑均無不當，應予
    維持，並引用第一審判決書記載之事實、證據及理由（如附
    件）。
二、被告上訴意旨略以：案發當日午休時間，被告與丙○○交談
    之際，甲○○即在被告身後偷聽，並非如甲○○所稱在執行
    公務。當被告向甲○○詢問為何有前述舉動時，甲○○卻叫
    被告主動推他，並馬上大叫被告妨害公務，且在未受外力之
    情況下，自己假裝跌倒在地，想以此構陷被告入罪；且當時
    林泰佑亦曾對被告施暴，此為案發當日發生經過，甲○○、
    林泰祐二人之證詞顯有勾串之情形；而甲○○報告書中內容
    根本不實，並經過篡改云云。
三、本院按，本案並非刑事訴訟法第三十一條第一項所定應指定
    辯護人或律師為被告辯護之案件，亦即並非必須辯護人到庭
    辯護始能審判之案件。被告雖於本院審理時屢稱欲選任辯護
    人為其辯論並要求再開辯論等語。惟本院已予被告足夠之選
    任辯護人之時間，被告於本院審判期日言詞辯論終結前仍未
    選任，且本案調查事證已明，無再等待被告選任辯護人之必
    要，合先敘明。
四、查被告如何於證人即臺灣臺北地方法院法警甲○○執行勤務
    時，不服依法執行職務之甲○○之勸解，出手推擊甲○○，
    並將甲○○壓倒在地等事實，業經甲○○於原審訊問時證述
    明確，甲○○證稱：九十三年十一月三十日當日我負責警衛
    班的勤務，上級規定中午十二點半至一點半要到臺灣臺北地
    方法院聯合服務中心（下稱聯合服務中心）巡邏，負責安全
    維護及秩序。約莫當日下午一點五分左右，看到被告進來，
    無視尚有民眾等候，也未抽號牌，即直接吆喝服務人員查詢
    資料，態度相當惡劣，其後，被告至書狀繕寫區，惟旋於一
    點二十八分左右突然起身快步走至管制門位置，我當時為以
    防萬一馬上跟去，在被告停下詢問接近管制門櫃臺人員案件
    問題時，我也在其身後停下，突然被告轉身問我為何要跟著
    他，就順便推我一把，我進一步告知我在執行公務，當時我
    希望被告能隨我至法警室，但被告卻突然全力反撲，用手臂
    纏住我脖子，將我壓倒在地，在我掙脫後被告又欲攻擊我之
    際，適時經林泰佑阻止等語（見原審94年度易字25號卷第64
    、65頁）。核與證人即聯合服務中心人員林泰佑於原審訊問
    時證稱：我是聯合服務中心人員，當時正逢午休時間，被告
    進入本科，並以不客氣的口吻命令聯合服務中心的人員幫他
    服務，嗣被告到書狀繕寫區，甲○○即跟在被告後面，並持
    續予以監控，被告離開書狀繕寫區後以很快的速度到管制門
    旁的櫃臺，當他發現後面有法警跟著，就馬上轉身面對法警
    問，跟著我幹什麼，並用手推甲○○稱離我遠一點，當時甲
    ○○跟他說他正在執行公務，請被告不要妨害執行公務，被
    告卻又往前進貼近甲○○，甲○○又再繼續聲明他執行公務
    中，請被告退後，被告卻突然出手環繞甲○○的頸部，並將
    甲○○壓倒在地等語相符（同上卷第65頁反面）。並有甲○
    ○於九十三年十一月三十日所立具之報告書、九十四年四月
    七日提出之現場位置圖及臺灣臺北地方法院政風室九十四年
    一月十一日北院政字第0940000013號函所檢送之列印照片二
    張附卷可參（見偵查卷第8、9頁，原審卷第30、31、69頁）
    。
五、被告雖一再辯稱遭甲○○構陷入罪云云。惟甲○○、林泰佑
    均證稱係被告不服甲○○之勸解，被告進而出手推擊甲○○
    ，並將其壓倒在地，已如前述。證人即當時正與被告交談之
    臺灣臺北地方法院訴訟輔導科人員丙○○亦於詰問時證稱：
    當我正在向被告解釋無法在本處查案號時，法警（即甲○○
    ）站在被告後面，被告發覺有法警在，就走到法警前面質疑
    法警為何要站在被告後面，法警回說在執行公務，我並沒有
    聽到法警叫被告推他等語（見本院卷第六三至六五頁）。亦
    即丙○○並未聽聞甲○○要求被告出手推擊之言語。再參酌
    甲○○、林泰佑、丙○○與被告間並無怨隙，並無設詞誣攀
    而甘冒偽證追訴之風險，足見甲○○、林泰佑及丙○○前述
    所為之證言，可以採信。
六、被告另辯稱：甲○○所立具之報告書經過竄改，報告書不僅
    一份云云。徵諸本案相關案卷，僅有報告書一份（見偵查卷
    第8、9頁），該報告書係甲○○於案發後當天，亦即於第一
    時間所撰寫；甲○○擬具後，呈經警長、書記官長、庭長核
    閱，並加會政風室主任，最後由院長批示，報告內容前後一
    貫，且無任何挖、補、增、刪，此有該報告書可按。原審法
    院以被告有本件妨害公務之犯行，以該報告書為附件，函送
    台灣台北地方法院檢察署偵辦後，該報告書即附入偵查卷內
    ；其後檢察官並據以向原審法院聲請羈押被告。九十三年十
    二月一日，原審法院依檢察官之聲請，於羈押被告前之訊問
    ，已提示該報告書予被告閱覽，被告亦已表示內容不實（見
    原審九十三年度聲羈字第四一三號卷第七頁）。報告書之撰
    擬、呈核、移送等全部經過、流程，並無疑義。被告所辯報
    告書經過竄改、有二份云云，應有誤會，不可採信。況被告
    之妨害公務行為，已據前述多位在場證人指證歷歷，甲○○
    所書立之報告書中內容與渠等證述內容，亦無不符，甲○○
    與被告夙無怨隙，亦無偽造證據構陷被告之必要。
七、綜上所述，被告有於具公務員身分之甲○○依法執行職務之
    際對甲○○施強暴之事證明確，被告所辯各節應係卸責之詞
    ，不可採信。本案事證已經明確，被告另聲請傳喚乙○○、
    巫深泉、林聰猛等人到庭做證，並聲請調取案發當日臺北地
    方法院訴訟輔導科之登記簿以及再開辯論，均無必要，併此
    敘明。原審法院認被告罪證明確，並據以論罪科刑，並無不
    當，被告上訴否認犯罪，指摘原審判決不當，為無理由，應
    予駁回。
據上論斷，應依刑事訴訟法第三百七十三條、第三百六十八條，
判決如主文。
本案經檢察官侯千姬到庭執行職務。
中　　華　　民　　國　　94　　年　　10　　月　　4 　　日
                  刑事第十七庭審判長法  官　鄭文肅
                                    法  官　蘇隆惠
                                    法  官　林瑞斌
以上正本證明與原本無異。
不得上訴。
                                    書記官　陳思云
中　　華　　民　　國　　94　　年　　10　　月　　5 　　日
附錄：本案論罪科刑法條全文
中華民國刑法第一百三十五條第一項
對於公務員依法執行職務時，施強暴脅迫者，處三年以下有期徒
刑、拘役或三百元以下罰金。
附件：
臺灣臺北地方法院刑事判決　　　　　　　　94年度易字第25號
    公　訴　人　臺灣臺北地方法院檢察署檢察官
    被　　　告　林榮  男  39歲（民國○○年○月○○日生）
　　    　　　　　　　　身分證統一編號：Ｚ000000000號
                        住臺北縣三重市○○路○段167巷111
                        號2樓
                        居臺北市○○區○○街179號7樓
                        （另案於臺灣臺北監獄執行中）
上列被告因妨害公務案件，經檢察官提起公訴（93年度偵字第
21263號），本院判決如下：
    主  文
林榮對於公務員依法執行職務時，施強暴，處有期徒刑柒月。
    事  實
一、林榮於民國93年11月30日13時5分許，前往本院1樓之聯合
    服務中心，未依序抽取號碼牌即至櫃檯請求服務人員查詢其
    案件進度，嗣於查詢完畢後乃至書狀繕寫座位區，旋於同日
    13時28分許，林榮竟突然起身往櫃檯管制門之方向快步行
    進，而負責維護本院聯合服務中心安全及秩序職務之法警甲
    ○○見狀乃隨後跟上以維持現場秩序，其因不滿法警甲○○
    之執勤方式，竟於法警甲○○依法執行職務時，出手推開法
    警甲○○，復以右手臂環繞法警甲○○之頸部而將之壓倒在
    地之強暴方式妨害法警甲○○執行職務，適本院聯合服務中
    心人員林泰佑在旁目睹前開經過，乃趨前將林榮及法警甲
    ○○拖往本院聯合服務中心門外，並通知其他法警前往協助
    ，始得以將林榮制伏。
二、案經本院函請臺灣臺北地方法院檢察署檢察官偵查起訴。
    理  由
一、訊據被告林榮固不否認於前揭時、地由證人林泰佑將其與
    本院法警甲○○拖往本院聯合服務中心門外等事實，然矢口
    否認有何公訴意旨所稱之妨害公務犯行，辯稱：當日僅口頭
    上要求法警甲○○離開，並未與法警甲○○有何身體上之接
    觸云云。經查：被告林榮於前揭時、地以上開之強暴方式
    妨害依法執行公務之法警甲○○執行職務等情，業經證人甲
    ○○及林泰佑於偵審中結證在卷，並有證人甲○○於93年11
    月30日所立具之報告書及94年4月7日庭呈之現場位置圖各一
    份在卷可稽，且有本院政風室94年1月11日北院政字第94000
    0013號函所檢送之列印照片二張附卷可參；又被告林榮自
    承於發覺法警甲○○在身後時即要求其離去，且被告林榮
    亦不否認於前揭時、地由證人林泰佑將其與本院法警甲○○
    拖往本院聯合服務中心門外等情，參以證人甲○○、林泰佑
    與被告林榮間並無怨隙，自無無端設詞誣攀而甘冒偽證追
    訴之風險，足認證人甲○○及林泰佑於偵審中所為之證言，
    應堪信為真實，被告林榮確有於法警甲○○依法執行職務
    之際對其施以上開強暴行為無訛。是被告林榮上開所辯，
    應屬事後卸責之詞，不足採信。至被告林榮雖聲請傳喚證
    人顏清峰、乙○○、林聰猛、巫深泉及臺灣臺北看守所人員
    到庭說明當日案發經過，然臺灣臺北看守所人員並未目睹當
    日事發經過，且當日情節亦經證人甲○○及林泰佑到庭證述
    在卷，因本案事證已明，是本院認上開傳喚證人之聲請，均
    無調查之必要，附此敘明。本件事證明確，被告林榮之上
    開犯行洵堪認定，應予依法論科。
二、核被告林榮所為，係犯刑法第135條第1項之對於公務員依
    法執行職務時施強暴罪。爰審酌被告林榮曾因妨害公務案
    件，經臺灣士林地方法院、臺灣板橋地方法院及本院先後判
    決在案，此有臺灣高等法院被告前案紀錄表及各該判決書一
    份在卷可稽，猶不知悔改，僅因不服法警之執勤方式，竟對
    依法執行職務之公務員施強暴，對社會所造成之危害非輕，
    復其於犯後仍狡詞卸責，及其品行、犯罪動機、目的、手段
    、生活狀況、智識程度、犯罪所得之利益及犯罪所生之損害
    等一切情狀，量處如主文所示之刑。
據上論斷，應依刑事訴訟法第299條第1項前段，刑法第135條第1
項，罰金罰鍰提高標準條例第1條前段，判決如主文。
本案經檢察官賴淑芬到庭執行職務。
中　　華　　民　　國　　94　　年　　4 　　月　　20　　日
　　　　　　　　　臺灣臺北地方法院刑事第十五庭
                        審判長法  官  周祖民
                              法  官  吳麗英
                              法  官  黃雅君
上正本證明與原本無異。
如不服本判決，應於判決送達後10日內向本院提出上訴狀（應抄
附繕本）。告訴人或被害人如對於本判決不服者，應具備理由請
求檢察官上訴，其上訴期間之計算係以檢察官收受判決正本之日
期為準。
                              書記官  陳麗津
中　　華　　民　　國　　94　　年　　4 　　月　　20　　日
附錄本案論罪科刑法條：
中華民國刑法第135條第1項
對於公務員依法執行職務時，施強暴脅迫者，處三年以下有期徒
刑、拘役或三百元以下罰金。
